【裁判字號】    95,台上,1775
【裁判日期】    950407
【裁判案由】    違反貪污治罪條例等罪
【裁判全文】
最高法院刑事判決            九十五年度台上字第一七七五號
    上  訴  人  甲○○
                        中街1.
    選任辯護人  劉興業律師
上列上訴人因違反貪污治罪條例等罪案件，不服台灣高等法院中
華民國九十四年六月二十八日第二審判決（九十四年度上訴字第
四四五號，起訴案號：台灣桃園地方法院檢察署九十二年度偵字
第六六一二號），提起上訴，本院判決如下：
    主  文
原判決關於收受賄賂部分撤銷，發回台灣高等法院。
其他上訴駁回。
    理  由
壹、收受賄賂部分：
本件原判決認定：上訴人甲○○任職於桃園縣政府大園鄉公所（
下稱大園鄉公所）建設課技士，係依據法令從事公務之人員。緣
民國八十三年間，籌備中之「東易興宏業股份有限公司」（下稱
東易興公司）董事長楊英俊以陳麗妃及「興興營造有限公司」（
下稱興興公司）名義，共同向大園鄉公所申請在大園鄉○○○段
七八、七八之一、八五、八九之一、八九之四、八九之五、八九
之八、八九之十一及八九之十二等九筆地號之土地上建物續建住
宅，適由上訴人負責承辦本案，負有審查及核准續建與否之職務
。上訴人明知本案申請並無否准之情，卻遲遲不予核准，因楊英
俊係卸任之大園鄉鄉長，與上訴人曾有上司部屬之關係，經楊英
俊找上訴人溝通，上訴人竟於八十三年八月初某日，至楊英俊位
於大園鄉○○路一二六號之家中，向楊英俊表示「如果我核准該
土地建案，別的建商會給我新台幣（下同）四千萬元」等語，暗
示楊英俊需提供賄款，方核准續建案，楊英俊當場則回以「沒有
這麼好賺，且這個案子非我一人的，祇能給五百萬元，但現在沒
有這麼多錢，祇能分期給付，俟該續建案核准後，會先給付一百
萬元，其餘的四百萬元日後再慢慢給付」等語，上訴人予以承諾
，雙方遂期約以五百萬元作為核准續建案之代價，嗣大園鄉公所
果於同年月二十日，以大鄉建字第八三一二七五九號函，同意申
請人陳麗妃及興興公司之前述續建案，楊英俊亦依前述期約內容
，於其後之八十三年九、十月間某日，簽發以其個人為發票人，
面額一百萬元，付款人新竹中小企業銀行桃園市中興分行、發票
日為八十三年十二月二十日之支票一張，交付東易興公司之總務
戴忠龍，由知悉該面額一百萬元票款係賄賂款項之戴忠龍存入東
易興公司籌備處之帳戶，充作上訴人先前因投資東易興公司，而
侵占其負責募集之股東陳阿讓、王敏雄二人所交付之部分股金一
百萬元（二人共交付股金一百二十萬元），致遲未繳回東易興公
司之股金（該紙支票於八十三年十二月二十日兌現），上訴人進
而收受楊英俊行賄款一百萬元。嗣楊英俊主動於九十一年十月三
十日前往法務部調查局桃園縣調查站檢舉，始查知上情。因而維
持第一審論處上訴人依據法令從事公務之人員，對於職務上之行
為，收受賄賂罪刑，駁回上訴人在第二審之上訴，固非無見。
惟查：(一)科刑之判決書，須將認定之犯罪事實詳記於事實欄，然
後於理由內逐一說明其憑以認定之證據，使事實與理由兩相一致
，方為合法，倘事實欄已有敘及，而理由內未加說明，是為理由
不備，理由已加說明，而事實欄無此記載，則理由失其依據，均
足構成撤銷之原因。本件原判決事實認定：上訴人於八十三年間
任職於桃園縣政府大園鄉公所建設課技士，負責承辦籌備中之東
易興公司董事長楊英俊以陳麗妃及興興公司名義，共同向大園鄉
公所申請在大園鄉○○○段上揭九筆地號之土地上建物續建住宅
事宜，並認上訴人負有審查及核准續建與否之職務等情。然就上
訴人如何負有審查及核准續建與否之職務一節，判決理由內並未
敘明其所憑之依據，已屬理由不備。(二)科刑判決所認定之事實，
與所採之證據，不相適合，即屬證據上理由矛盾，其判決當然為
違背法令。原判決認上訴人明知本案申請並無否准之情，卻遲遲
不予核准。理由貳、五之(一)並記載證人楊英俊證稱：購地之後我
提出續建申請，我本以為應該可以馬上獲准，但等了很久都沒有
消息；及理由貳、五之(二)楊英俊所稱：因為我公文送進去，一直
沒有准下來，所以我在跟他聊天時候，他們在問進度時我就告訴
他們，不給他（指上訴人）好像也不行各等語。然查：陳麗妃及
興興公司共同向大園鄉公所申請在大園鄉○○○段上揭九筆地號
之土地上建物續建住宅一案，大園鄉公所係於八十三年八月六日
收到該申請書，嗣於八十三年八月二十日以大鄉建字第八三一二
七五九號函准予備查（見偵查卷第一三九頁、一四０頁）。依一
般公文流程，此段期間之經過，是否確有遲不予核准情事，未見
原判決予以說明，難謂無證據上理由矛盾及理由不備之違背法令
。(三)審理事實之法院，對於案內一切證據，除認為不必要者外，
均應詳為調查，然後基於調查所得之心證，以為判斷事實之基礎
，如有應行調查之證據未經依法調查，或證據雖已調查而其內容
尚未明瞭者，即與未經調查無異，如遽行判決，仍屬應於審判期
日調查之證據而未予調查之違背法令。原判決事實復認上訴人於
八十三年八月初某日，至楊英俊位於大園鄉○○路一二六號之家
中，向楊英俊表示：如果我核准該土地建案，別的建商會給我四
千萬元等語，暗示楊英俊需提供賄款，方核准續建案，楊英俊當
場表示能給五百萬元，祇能分期給付，俟該續建案核准後，會先
給付一百萬元，其餘四百萬元日後再慢慢給付等語，上訴人予以
承諾，雙方遂期約以五百萬元作為核准續建案之代價等情，惟上
訴人否認其事。證人楊英俊雖稱其與上訴人期約賄賂五百萬元一
事，東易興公司總務戴忠龍及當時總經理呂彥霖均知情云云，然
證人戴忠龍、呂彥霖則均證稱不知此事。則此部分事實，除證人
楊英俊一人之供述外，尚有無其他佐證可供調查，以證明此部分
證詞與事實經過相符，非無再探求之餘地，原判決就此部分亦有
證據調查未盡之違誤。上訴意旨指摘原判決不當，非無理由，應
認原判決此部分有撤銷發回更審之原因。
貳、侵占部分：
按刑事訴訟法第三百七十六條所列各罪之案件，經第二審判決者
，不得上訴於第三審法院，為該法條所明定。本件上訴人所犯侵
占罪部分，原審係依刑法第三百三十五條第一項論處罪刑，核屬
刑事訴訟法第三百七十六條第三款之案件。依首開說明，既經第
二審判決，自不得上訴於第三審法院，上訴人猶提起上訴，顯為
法所不許，應予駁回。
據上論結，應依刑事訴訟法第三百九十五條前段、第三百九十七
條、第四百零一條，判決如主文。
中    華    民    國  九十五  年    四    月    七    日
                      最高法院刑事第十庭
                          審判長法官  洪  清  江
                                法官  石  木  欽
                                法官  李  伯  道
                                法官  林  勤  純
                                法官  陳  晴  教
      本件正本證明與原本無異
                                      書  記  官
中    華    民    國  九十五  年    四    月   十四   日
                                                   ｍ


司法院資訊處製作；財團法人民間司法改革基金會備份。
